【裁判字號】    98,交聲,24
【裁判日期】    980309
【裁判案由】    聲明異議
【裁判全文】
臺灣彰化地方法院刑事裁定              98年度交聲字第24號
移送機關即
原處分機關  交通部公路總局台中區監理所彰化監理站
異議人即
受處分人    甲○○
上列異議人因違反道路交通管理處罰條例案件，對於交通部公路
總局臺中區監理所彰化監理站民國97年12月22日、98年1月20日
所為之裁決書（彰監四字第裁64－AV0000000號、AV0000000號）
均聲明異議，本院裁定如下：
    主  文
原處分均撤銷。
甲○○均不罰。
    理  由
一、原處分意旨略以：
  (一)異議人即受處分人甲○○所有之車牌號碼0598－DC號自用小
    客車，於民國97年11月18日11時49分許，在臺北市○○街16
    0巷2號，有「在劃有紅線路段停車」之違規情形，經臺北市
    政府警察局警察大隊於97年12月1日以北市警交大字第AV000
    0000號違規通知單逕行舉發，爰依道路交通管理處罰條例第
    56條第1項第1款規定裁處罰鍰新臺幣（下同）900元。
  (二)異議人所有之車牌號碼0598－DC號自用小客車，於97年12月
    10日7時55分許在臺北市○○街160巷2號，有「在劃有紅線
    路段停車」之違規情形，經臺北市政府警察局警察大隊於97
    年12月25日以北市警交大字第AV0000000號違規通知單逕行
    舉發，爰依道路交通管理處罰條例第56條第1項第1款規定裁
    處罰鍰900元。
二、聲明異議意旨均略以：異議人於96年5月7日與曾哲亨、林欣
    嵐夫妻約定，由異議人出名貸款購買車牌號碼0598－DC號自
    用小客車，行車執照由曾哲亨保管，供其夫妻共同使用，曾
    哲亨夫妻承諾每月分期款項13,696元匯入異議人帳入內，詎
    其等取得車輛後竟逃匿無蹤，貸款及稅金均未給付，仍繼續
    使用車輛。異議人迫不得已，於96年11月15日提出刑事告訴
    ，並於97年7月21日向臺北市監理處辦理該車之行車執照及
    牌照刑事註銷登記，另行聲明解除雙方原先約定及終止車輛
    之使用借貸關係，故交通罰單應轉為處罰曾哲亨、林欣嵐等
    語。並提出汽（機）車各項異動登記書、彰化縣稅捐稽徵處
    使用牌照稅繳款書、臺灣高等法院檢察署處分書等為證。
三、經查，本件異議人主張車牌號碼0598－DC號自用小客車係案
    外人曾哲亨所購買，向其借名登記，該車係由曾哲亨使用，
    異議人已註銷上開汽車之牌照及行照等事實，業據案外人曾
    哲亨於97年5月22日在異議人對其提出詐欺案件偵查中坦承
    ：伊有買上開汽車，是伊在使用，因伊房子被拍賣，信用有
    問題沒有辦法買車，伊請異議人當名義人買車，車子是伊的
    ，頭期款和過戶是伊去辦的，林欣嵐並未參與等語（見臺灣
    士林地方法院97年度偵緝字第620號偵查卷第18至第19頁）
    ；另其於97年6月13日偵查中亦供稱：伊承認分期款是伊應
    該支付的錢，伊沒有否認這部分債務，伊有問過銀行可否先
    過戶到伊名下，可是銀行表示貸款沒有繳清就不能過戶，而
    伊現在無法繳清貸款，所以沒有辦法過戶，該車是伊在使用
    等語在卷（見臺灣士林地方法院97年度偵緝字第619號偵查
    卷第21至第22頁），此經本院依職權調閱該偵查案卷查明。
    又上開車牌號碼0598－DC號自用小客車已於97年7月21日辦
    理刑事案件註銷異動登記乙情，亦有臺北市監理處98年1月2
    1日北市監牌00000000000號函附汽（機）車各項異動登記書
    、臺灣士林地方法院檢察署通緝書、異議人刑事告訴狀可稽
    。是異議人主張之上開事實，應堪採信。
四、按汽車行車執照上車主之登記，僅為行政管理措施，尚不得
    以此作為認定所有權歸屬之唯一依據。又在禁止臨時停車處
    所停車，所處罰之對象為汽車駕駛人，則為道路交通管理處
    罰條例第56條第1項第1款所明定。查本件車牌號碼0598－DC
    號自用小客車係案外人曾哲亨購買及使用，業如前述甚詳，
    堪認案外人曾哲亨始為該車之所有權人及可能之汽車駕駛人
    。則異議人既非上開汽車之所有權人，不能據以推定其為汽
    車駕駛人，復無證據足資認定異議人為本件2次違規情形之
    汽車駕駛人，原處分機關逕以車籍登記資料，對於異議人裁
    處違規罰鍰，於法尚有未合。故異議人之異議均為有理由，
    爰依法撤銷原處分，並為異議人均不罰之諭知。
五、依道路交通管理處罰條例第87條第2項，道路交通案件處理
    辦法第20條，裁定如主文。
中    華    民    國    98    年    3     月     9    日
                  交通法庭     法   官  羅秀緞
以上正本證明與原本無異。
如不服本裁定，應於送達後5日內，向本院提出抗告狀。
中    華    民    國    98    年    3     月     9    日
                                書記官  林盛輝


司法院資訊處製作；財團法人民間司法改革基金會備份。
